【裁判字號】    99,家聲,79
【裁判日期】    990420
【裁判案由】    聲請核定遺產管理人報酬
【裁判全文】
臺灣屏東地方法院民事裁定              99年度家聲字第79號
聲  請  人  林錦芬律師
上列聲請人聲請核定遺產管理人報酬事件，本院裁定如下：
    主  文
聲請人任被繼承人甲○○遺產管理人之報酬定為新台幣壹萬捌仟
元。
程序費用新台幣壹仟元由被繼承人甲○○之遺產負擔。
    理  由
一、聲請意旨略以：聲請人前經本院以98年度財管字第46號民事
    裁定選任為被繼承人甲○○之遺產管理人確定，聲請人業已
    遵行職務，聲請本院以98年度家催字第143 號裁定對被繼承
    人甲○○之繼承人、債權人及受遺贈人為公示催告程序，並
    已刊登新聞紙，調閱及編製遺產清冊完畢。查被繼承人甲○
    ○遺有房屋一棟（建物門牌：屏東縣潮州鎮○○里○○路50
    號）、土地一筆，土地及建物均經鈞院裁定拍賣在案。茲聲
    請人擔任被繼承人甲○○之遺產管理人，因該被繼承人並無
    親屬會議可資酌定報酬數額，聲請人為參與分配受償，爰依
    民法第1183條及財政部訂頒「代管無人承認繼承遺產作業要
    點」第14點第3 項規定，即應依民法規定聲請法院酌定報酬
    ，其請求標準不得低於孳息收入部分10分之3 及遺產現值10
    0 分之1 ，酌定聲請人之報酬等語，並提出本院98年度財管
    字第46號民事裁定影本、裁定確定證明書影本、中華日報廣
    刊登廣告證明單影本、廣告費收據、遺產清冊、土地登記第
    二類謄本影本、建物登記第二類謄本影本、本院民事執行處
    99年3 月9 日屏院惠民執辛字第99司執2033號函影本為證。
二、按遺產管理人得請求報酬，其數額由親屬會議按其勞力及與
    被繼承人之關係酌定之。依民法規定應開親屬會議時，由當
    事人、法定代理人或其他利害關係人召集之。親屬會議不能
    召開或召開有困難時，依法應經親屬會議處理之事項，由有
    召集權人聲請法院處理之，民法第1183條、第1129條、第11
    32條第2 項分別定有明文。又依民法第1132條第2 項規定，
    聲請法院處理有關民法第1183條所定遺產管理人報酬酌定之
    事件，由被繼承人住所地之法院管轄，非訟事件法第166 條
    第1 項第3 款亦有明文規定。故法院選任之遺產管理人得由
    被繼承人之親屬會議酌定其報酬及支出之必要管理費用，惟
    因本案並無親屬會議可資酌定報酬數額，是遺產管理人自得
    向被繼承人住所地之法院聲請酌定遺產報酬，合先敘明。另
    關於報酬數額部分，財政部雖頒訂「代管無人承認繼承遺產
    作業要點」作為請求遺產管理報酬之依據，然依司法院大法
    官釋字第137 、216 、407 號解釋意旨，法官於審判時應就
    具體案情，依其獨立確信之判斷，認定事實，適用法律，不
    受行政機關之拘束。查上開作業要點僅為行政規則，參酌前
    揭大法官解釋意旨，並無拘束法院之效力，本院得本於獨立
    確信之判斷，自行認定事實、適用法律。
三、經查：
    聲請人主張其經本院以98年度財管字第46號民事裁定選任為
    被繼承人甲○○之遺產管理人，及就任遺產管理人後，聲請
    人進行之管理工作包括遺產清查、公示催告、查詢地籍謄本
    、登報等工作一節，業據提出本院98年度財管字第46號民事
    裁定暨確定證明書影本、98年度家催字第143 號民事裁定影
    本、中華日報廣刊登廣告證明單影本、廣告費收據、遺產清
    冊、土地登記第二類謄本影本、建物登記第二類謄本影本、
    本院民事執行處99年3 月9 日屏院惠民執辛字第99司執2033
    號函影本為證，並經本院依職權調閱上開民事卷宗閱明無訛
    ，堪信屬實。本院斟酌本件被繼承人之遺產法律關係尚屬單
    純，聲請人所須支出之相關勞力、時間、心力，及聲請人管
    理遺產之時間暨上開管理工作之內容等一切情狀，認本件核
    予遺產管理人之報酬以18,000元為適當。綜上，本件核予遺
    產管理人之報酬為18,000元爰裁定如主文所示。
四、依非訟事件法第157 條、第24條第1 項 ，裁定如主文。
中    華    民    國    99    年    4     月    20    日
                  家事庭        法  官  王以齊
以上正本係照原本作成
如不服本裁定應於送達後10日內向本院提出抗告狀，並繳納抗告
費新臺幣1,000元。
中    華    民    國    99    年    4     月    20    日
                                書記官  賀燕花

司法院資訊處製作；財團法人民間司法改革基金會備份。
